行　政　法　院　判　決　　　　　　　　　　　　　八十八年度判字第三五二二號
　　原　　　告　甲○○
　　被　　　告　財政部臺灣省北區國稅局
右當事人間因綜合所得稅事件，原告不服行政院中華民國八十七年九月七日台八七訴
字第四三九九三號再訴願決定，提起行政訴訟。本院判決如左︰
　　主  文
原告之訴駁回。
　　事  實
緣原告民國八十三年度綜合所得稅結算申報，列報綜合所得總額新台幣（下同）四一
二、二○○元，淨額為零。被告財政部台灣省北區國稅局初查增列原告獨資經營承豐
工程行之營利所得一、七○二、八二八元及利息所得二、九○○元，併計當年度綜合
所得總額，核定補徵綜合所得稅二四八、四二五元。原告不服，就營利所得部分，申
經復查結果，未准變更，提起訴願、再訴願，遞遭決定駁回，遂提起行政訴訟，茲摘
兩造訴辯意旨如次：
原告起訴意旨略謂︰一、按所得稅法第十四條第一項第一款末段：「合夥人，應分配
盈餘，及獨資資本主，經營獨資事業所得之盈餘，應按核定之營利事業所得額減除已
納營利事業所得稅之餘額計算之」。另稅捐稽徵法第四章行政救濟，也賦予納稅義務
人，對核定稅捐之處分不服者有依法提起行政救濟權利，承豐工程行八十三年度營利
事業所得稅既在行政救濟階段，其營利事業所得稅不應為已確定案件。二、依財政
部八十七年九月十日台財稅第八七一九五九六六八號函令：「獨資或合夥組織之營利
事業，基於同一漏稅事實，嫌逃漏營業稅、營利事業所得稅及綜合所得稅，均提起
行政爭訟，綜合所得稅部分，稽徵機關可依照本部八十年八月八日台財稅第八○○六
九五六○○號函規定暫緩作成決定」。三、綜上所述，被告之核定顯屬不當，實難令
人折服，且損及原告之權益，懇請鈞院詳加審核，將一再訴願決定及原處分均撤銷等
語。
被告答辯意旨略謂︰按「獨資資本主每年自其獨資經營事業所得之盈餘為營利所得，
應課徵綜合所得稅」，「獨資資本主經營獨資事業所得之盈餘，應按核定之營利事業
所得稅額，減除已納營利事業所得稅後之餘額計算之」，分別為所得稅法第十四條第
一項第一類第一款，及第二款所明定。經查本件有關承豐工程行之營利事業所得稅事
件，雖經提起行政救濟尚未確定，惟依行為時之財政部五十三年三月九日台財稅發字
第一七四九號令釋示，基於同一事實之營利事業所得稅縱在行政救濟程序進行中，惟
對綜合所得稅之盈餘分配仍應依首揭所得稅法規定先行核課，嗣後倘有變更所得額，
再另予更正，是本件原核定核屬有據，惟財政部又於八十七年九月十日台財稅第八七
一九五九六六八號函釋，「獨資或合夥組織之營利事業，基於同一漏稅事實，嫌逃
漏營業稅、營利事業所得稅及綜合所得稅，均提起行政爭訟，綜合所得稅部分，稽徵
機關可依照本部八十年八月八日台財稅第八○○六九五六○○號函規定暫緩作成決定
」。惟查該函釋係指獨資、合夥組織之營利事業基於同一漏稅事實嫌逃漏營業稅、
營利事業所得稅、綜合所得稅，均提起行政爭訟案件，始有綜合所得稅暫緩核定開徵
之適用，而本案為小規模營利事業其營業稅屬查定課徵，且業已行政救濟確定，至營
利事業所得稅部分亦已作成復查決定維持原核定，但未確定，是本件非適用前揭函釋
範圍，謹此陳明。原告之訴為無理由，請判決駁回原告之訴等語。
　　理  由
按獨資資本主每年自其獨資經營事業所得之盈餘，為營利所得，應併計個人綜合所得
總額，課徵綜合所得稅；獨資資本主經營獨資事業所得之盈餘，應按核定之營利事業
所得額，減除已納營利事業所得稅後之餘額計算之，為行為時所得稅法第十三條及第
十四條第一項第一類所規定。所謂核定之營利事業所得額，係指稅捐稽徵機關依法調
查核定之營利事業所得額而言。如該營利事業所得額經行政救濟程序後確定之數額，
與稅捐稽徵機關原核定之數額有所出入，致影響獨資資本主應得之盈餘數額時，依財
政部五十三年三月九日台財稅發字第一七四九號令釋，縱獨資資本主綜合所得稅部分
未經行政救濟程序，稅捐稽徵機關亦應依職權予以更正，退補稅款，但要不能謂獨資
資本主之綜合所得額，必待其營利事業所得額經行政救濟程序最終確定後，始得予以
課徵（參照本院五十五年判字第三三二號判例）。本件原告不服被告之初查核定，以
其獨資經營承豐工程行之營利事業所得稅案業依法申請復查，請俟該案確定後，再行
課徵云云，申經復查結果，以原告獨資經營承豐工程行之營利事業所得稅案，雖經提
起行政救濟尚未確定，惟依財政部五十三年三月九日台財稅發字第一七四九號令釋，
對綜合所得稅之盈餘分配仍應先行核課，嗣後倘所得額有變更，再另予更正，所請俟
營利事業所得稅案行政救濟確定後再行課徵綜合所得稅一節，於法不合，乃未准變更
。原告不服，循序提起行政訴訟，引據財政部八十七年九月十日台財稅第八七一九五
九六六八號函釋，「獨資或合夥組織之營利事業，基於同一漏稅事實，嫌逃漏營業
稅、營利事業所得稅及綜合所得稅，均提起行政爭訟，綜合所得稅部分，稽徵機關可
依照本部八十年八月八日台財稅第八○○六九五六○○號函規定暫緩作成決定」，作
為暫緩核課之依據云云。惟查該函釋係指獨資、合夥組織之營利事業基於同一漏稅事
實嫌逃漏營業稅、營利事業所得稅、綜合所得稅，均提起行政爭訟案件，始有綜合
所得稅暫緩核定開徵之適用，而本案為小規模營利事業其營業稅屬查定課徵，且業已
行政救濟確定，至營利事業所得稅部分亦已作成復查決定維持原核定，但未確定，是
本件非適用前揭函釋範圍。況依本院五十五年判字第三三二號判例，獨資資本主之綜
合所得稅，不必待其營利事業所得額經行政救濟程序最終確定後，始得予以課徵，已
如前述。是被告初查增列原告獨資經營承豐工程行之營利所得一、七○二、八二八元
，併計當年度綜合所得總額，核定補徵綜合所得稅二四八、四二五元，經核並無違誤
，一再訴願決定遞予維持，亦無不合，原告起訴意旨，難謂為有理由，應予駁回。
據上論結，本件原告之訴為無理由，爰依行政訴訟法第二十六條後段，判決如主文。
中    華    民    國     八十八      年      九      月     二十三      日
                    行 政 法 院 第 六 庭
                                審 判 長 評  事      鍾  曜  唐
                                         評  事      徐  樹  海
                                         評  事      高  啟  燦
                                         評  事      林  家  惠
                                         評  事      劉  鑫  楨
右  正  本  證  明  與  原  本  無  異
                                         法院書記官  賀  瑞  鸞
中    華    民    國     八十八      年      九      月     二十七      日
